臺灣臺東地方法院刑事裁定　　　　　　　　　　　　　　九十三年度聲判字第六號
　　聲　請　人
　　即 告訴 人　乙○○
　　代　理　人　甲○○律師
　　被　　　告　丙○○
右列聲請人因被告過失致死案件，不服臺灣高等法院花蓮分院檢察署檢察長於民國九
十三年四月二十日，以九十三年度上聲議字第六九號駁回再議之處分（原不起訴處分
案號：臺灣臺東地方法院檢察署九十二年度偵字第二七二八號），聲請交付審判，本
院裁定如左：
    主  文
聲請駁回。
    理  由
一、按告訴人不服上級法院檢察署檢察長或檢察總長認再議為無理由而駁回之處分者
    ，得於接受處分書後十日內委任律師提出理由狀，向該管第一審法院聲請交付審
    判；法院認為交付審判之聲請不合法或無理由者，應駁回之，刑事訴訟法第二百
    五十八條之一第一項、第二百五十八條之三第二項前段分別定有明文。
二、本件聲請人即告訴人乙○○以被告丙○○涉犯過失致人於死罪嫌，向臺灣臺北地
    方法院檢察署檢察官提出告訴，經臺灣高等法院檢察署令轉臺灣臺東地方法院檢
    察署偵辦，臺灣臺東地方法院檢察署檢察官於民國九十三年三月十九日，以九十
    二年度偵字第二七二八號為不起訴處分後，聲請人不服，聲請再議。經臺灣高等
    法院花蓮分院檢察署檢察長以再議為無理由，而於九十三年四月二十日，以九十
    三年度上聲議字第六九號處分書駁回再議。聲請人於九十三年四月二十三日收受
    駁回處分書，於九十三年五月四日，委任律師具狀向本院聲請交付審判，經扣除
    在途期間後，並未逾十日之不變期間，合先敘明。
三、本件聲請人聲請交付審判意旨略以：被告與被害人即聲請人之母洪鳳榮於九十年
    八月三日下午某時一同前往新竹縣五指山區參拜。其間被害人因感身體不適，被
    告並未及時將被害人送醫，反而自行對被害人施以民俗療法，迨被害人病況嚴重
    ，始緊急帶同被害人返回台北縣中和市誠泰醫院並轉送國立臺灣大學附設醫院（
    以下稱臺大醫院）急診，延誤就醫時間，致被害人於同年月五日上午七時五分許
    ，因血小板低下，復因突發嚴重之細菌性或病毒性間質性肺炎合併成人呼吸窘迫
    症候群及敗血症休克不治死亡。被告顯有重大過失，而被害人之死亡與被告之延
    誤送醫並有相當因果關係，原檢察官未察，遽行不起訴處分，難以甘服，為此聲
    請交付審判云云。
四、按新修正刑事訴訟法第二百五十八條之一規定告訴人得向法院聲請交付審判，係
    新增對於「檢察官不起訴或緩起訴裁量權」制衡之一種外部監督機制，就檢察官
    所為不起訴或緩起訴之處分是否正確加以審查，以防止檢察機關濫權。依此立法
    精神，同法第二百五十八條之三第三項規定法院審查聲請交付審判案件時「得為
    必要之調查」，其調查證據之範圍，自應以偵查中曾顯現之證據為限。而同法第
    二百六十條對於不起訴處分已確定或緩起訴處分期滿未經撤銷者不得再行起訴之
    規定，其立法理由說明該條所謂不起訴處分已確定者，包括「聲請法院交付審判
    復經駁回者」之情形在內，是前述「得為必要之調查」，其調查證據範圍，更應
    以偵查中曾顯現之證據為限，不得就告訴人新提出之證據再為調查，亦不得蒐集
    偵查卷以外之證據。否則，不僅將與刑事訴訟法第二百六十條之再行起訴規定混
    淆不清，亦將使法院兼任檢察官而有回復「糾問制度」之虞。且法院裁定交付審
    判，即如同檢察官提起公訴，使案件進入審判程序，是法院裁定交付審判之前提
    ，必須偵查卷內所存證據已符合刑事訴訟法第二百五十一條第一項規定「足認被
    告有犯罪嫌疑」，檢察官應提起公訴之情形，亦即該案件已經跨越起訴門檻。否
    則，縱或法院對於檢察官所認定之基礎事實有不同判斷，但如該案件仍須另行蒐
    證偵查始能判斷應否交付審判者，因交付審判審查制度並無如同再議救濟制度得
    為發回原檢察官續行偵查之設計，法院仍應依同法第二百五十八條之三第二項前
    段規定，以聲請無理由裁定駁回。
五、本件聲請人告訴被告涉有過失致人於死罪嫌，經臺灣臺東地方法院檢察署檢察官
    以：（一）被害人於九十年八月三日夜間十一時許與被告、王正一、楊宏文等人
    一同抵達新竹縣五指山區參拜後，被害人與被告閒聊甚晚後始行休息，俟翌日下
    午被告接獲聲請人來電告知被害人病情後，被害人始於當日夜間九時許回到臺北
    就診。惟因被告無法聯絡聲請人，乃轉請友人邱麗惠代為聯絡聲請人到院。關於
    被害人上山參拜迄送醫治療之前後行蹤細節等情，均據被告供承甚詳，核與證人
    楊宏文、證人邱麗惠所證均相符合，而可採信。（二）被告否認其對被害人施以
    任何民俗治療方法，與證人楊宏文所證，被告不會民俗療法之情節相符。而證人
    徐珮慈所證，被告請求其協助將被害人由家中帶下樓，以便前往新竹收驚等語。
    亦僅能證明被告與被害人共同前往新竹縣五指山區收驚，對於被告是否向被害人
    施以民俗治療方法等情形並未在場目擊。且衡諸一般民間信仰，收驚多指由乩童
    對信眾或信眾之物施以特定之民俗儀式，例如祈禱、點香祭拜等，藉以消除厄運
    ，尚與須對人體施以積極性或侵入性之民俗治療方法，例如吞服符水、敲擊身體
    、拔罐等，有所不同，因認被告辯稱未對被害人施以任何民俗治療方法等情，尚
    屬可信。而認被告犯罪嫌疑不足，處分不起訴。聲請人不服，聲請再議，經臺灣
    高等法院花蓮分院檢察署檢察長審核原偵查結果，認被害人患有「特發性血小板
    減少紫斑症」，其免疫之功能低於常人，因突發且嚴重之「細菌性或病毒性間質
    性肺炎合併成人呼吸窘迫症候群及休克」導致死亡，有台灣臺北地方法院檢察署
    檢察官之九十一年度偵字第八五二六號不起訴處分書、台大醫院病歷影本及行政
    院衛生署醫事審議委員會鑑定書影本在卷可憑，並無任何曾經聲請人所指民俗療
    法之表徵，亦難認被害人之死亡與被告之行為有何相當因果關係，並援用原不起
    訴處分之理由採相同見解，而駁回聲請人之再議。經本院詳閱卷內資料後，認原
    檢察官對九十年八月三日與被害人一同前往新竹五指山之人除王正一已死亡無從
    傳訊外，均已傳訊說明；且調閱被害人所有就診紀錄後，二次送往行政院衛生署
    醫事審議委員會鑑定，相關事證均已調查明確，並未有何證據顯示被告對被害人
    施以民俗療法，並因此而致被害人死亡之結果。依前揭說明，本院認原不起訴處
    分書認被告並無過失致人於死情形，於法並無違誤，本件聲請交付審判意旨仍執
    前詞，對於原處分加以指摘求予審判，為無理由，應予駁回。
六、依刑事訴訟法第二百五十八條之三第二項前段，裁定如主文。
中      華      民      國    九十三    年      十      月      十三    日
                                臺灣臺東地方法院刑事第二庭
                                    審判長法  官  陳弘能
                                          法  官  鄭峻明
                                          法  官  林恒祺
右正本與原本無異。
本件不得抗告。
                                          書記官  蘇  豫
中      華      民      國    九十三    年      十      月      十三    日
附記：
刑事訴訟法第二百五十八條之三第二項前段
法院認交付審判之聲請不合法或無理由者，應駁回之；
